臺灣橋頭地方法院刑事裁定
           111年度撤緩字第63號
聲  請  人  臺灣橋頭地方檢察署檢察官
受  刑  人  齊國清




上列聲請人因受刑人犯偽造文書等案件，聲請撤銷緩刑之宣告（
111年度執聲字第710號），本院裁定如下：
    主  文
聲請駁回。
    理  由
一、聲請意旨略以：受刑人齊國清前因偽造文書等案件，經本院
    於民國106年8月8日以106年度審訴字第325號判處有期徒刑1
    年10月，緩刑5年，並應支付告訴人田福助新臺幣（下同）6
    0萬元，於106年9月12日確定在案。所定負擔為自106年8月1
    5日起，於每月15日前，按月給付6,000元，至全部清償完畢
    止，如有一期未付，視為全部到期。惟受刑人未依約定賠償
    告訴人，違反刑法第74條第2項第3款所定負擔情節重大，足
    認原宣告之緩刑難收其預期效果，而有執行刑罰之必要，已
    合於刑法第75條之1第1項第4款所定得撤銷緩刑宣告之原因
    ，爰依刑事訴訟法第476條規定聲請撤銷受刑人之緩刑宣告
    。
二、按緩刑之宣告，得斟酌情形，命犯罪行為人向被害人支付相
    當數額之財產或非財產上之損害賠償；受緩刑之宣告，違反
    刑法第74條第2項第1至8款所定負擔情節重大，足認原宣告
    之緩刑難收其預期效果，而有執行刑罰之必要者，得撤銷其
    宣告，刑法第74條第2項第3款、第75條之1第1項第4款定有
    明文。次按緩刑制度設計之本旨，在鼓勵惡性較輕微之犯罪
    行為人或偶發犯、初犯得適時改過，以促其遷善，復歸社會
    正途，其以附條件方式為之，係基於個別預防與分配正義之
    目的，使犯罪行為人得以自新並適度填補犯罪所生損害，然
    經宣告緩刑後，若有具體事證足認其並不因此有改過遷善之
    意，即不宜給予緩刑寬典，因而設有撤銷緩刑宣告之制度。
    上揭條文所規定之「情節重大」要件，應考量受刑人是否自
    始真心願意接受緩刑所附條件，或於緩刑期間是否顯有履行
    條件可能而隱匿或處分其財產、故意不履行、無正當事由拒
    絕履行，並衡酌受刑人未履行條件與被害人所受損害之具體
    情況，以資判斷原緩刑宣告是否已難收預期效果，而有撤銷
    並執行刑罰之必要，非謂受刑人一不履行即當然應撤銷緩刑
    。且刑法第75條之1採裁量撤銷主義，賦予法院撤銷與否之
    權限，特於第1項規定實質要件為「足認原宣告之緩刑難收
    其預期效果，而有執行刑罰之必要」，供作審認之標準。亦
    即於上揭得撤銷緩刑之情形，法官應依職權本於合目的性之
    裁量，妥適審酌受刑人於緩刑期間內違反應遵守事項之情節
    是否重大，是否已難收其預期效果，而確有執行刑罰之必要
    ，並非受緩刑宣告之人一有違反之情事即應撤銷其緩刑之宣
    告。
三、復按緩刑期滿，而緩刑之宣告未經撤銷者，其刑之宣告失其
    效力，刑法第76條前段定有明文。故撤銷緩刑，除有刑法第
    76條但書所示情形以外，必須於緩刑期內為之。申言之，緩
    刑期間一旦屆滿，原宣告刑已失其效力，自無更行撤銷緩刑
    之餘地，此因原宣告刑既已失其效力，縱予撤銷緩刑，亦無
    宣告刑可以執行，乃為法理上當然解釋，不待法律明文規定
    （最高法院110年度台非字第66號判決意旨參照）。
四、經查：
(一)受刑人有聲請意旨所載之上開犯罪情形及受緩刑宣告，暨應
    給付告訴人如該判決附表所示事項乙節，業經本院核閱案卷
    無訛，並有上開判決及臺灣高等法院被告前案紀錄表在卷可
    證，此部分事實堪以認定。
(二)聲請人固以受刑人未履行完成等情，聲請撤銷緩刑之宣告，
    然查，原判決命受刑人向告訴人支付相當數額之財產或非財
    產上損害賠償之負擔，依刑法第74條第4項之規定，本得作
    為民事強制執行名義，告訴人之債權已依法賦予保障，權衡
    刑罰之目的在於制裁不法，而緩刑之宣告係給予犯罪行為人
    自新之機會，受緩刑宣告者，其後若有不能履行賠償責任時
    ，猶應究明其無法履行之原因是否正當，抑或僅係推諉拖延
    時間（如確有支付能力而故意不給付之事），倘若確係因其
    事後經濟窘困，或頓失給付能力，得否能因受緩刑宣告者一
    時無法賠償，即逕以欠缺民事上之清償能力，認應以刑罰制
    裁取代緩刑宣告之效果，自仍有再予詳酌調查之必要。而本
    院審酌聲請人提出之本件111年度執聲字第710號卷內事證，
    尚無足夠證據資料供本院詳細斟酌受刑人究否顯有履行負擔
    之可能而隱匿或處分其財產、故意不履行、無正當事由拒絕
    履行，或有其他藉故推諉之情事而違反所定負擔情節重大之
    情形，是依聲請人聲請時所提出之卷證資料，本院尚難逕認
    受刑人有違反負擔情節重大，而有執行刑罰必要之情事。又
    聲請人向本院聲請撤銷原判決所宣告緩刑之函文於111年9月
    6日始繫屬於本院，於翌（7）日分案，而受刑人經原判決宣
    告之緩刑則係於111年9月12日屆滿，此有本院收文及分案章
    戳、臺灣高等法院被告前案紀錄表在卷可參，故於本院受理
    本案後，僅餘約2日工作日，受刑人之緩刑期間即告屆滿。
    再如前述，本院審酌聲請人於聲請時所附證據資料，尚無法
    認定受刑人違反負擔之情節係如何重大，或何以難收緩刑之
    效，故本院仍需依職權另為完備之調查，始足認定聲請意旨
    是否有理由，且為保障受刑人聽審權，本院亦須使受刑人有
    陳述意見之機會，惟觀諸本案繫屬之時間，實已無足夠時間
    於緩刑期滿前完成調查受刑人未履行緩刑所附條件之原因。
    況緩刑之撤銷，尚須合法送達受刑人始生效力。是本件裁定
    之時，原判決所宣告之緩刑既已期滿，原判決所宣告之刑已
    失其效力，自亦無從撤銷緩刑之宣告，故應駁回聲請人之聲
    請。從而，本件聲請尚難准許，應予駁回。
五、再原判決依刑法第74條第2項第3款規定命受刑人向告訴人支
    付損害賠償，此部分依刑法第74條第4項之規定得為民事強
    制執行名義，即本件檢察官撤銷緩刑之聲請固為本院所駁回
    ，然若受刑人確有未完全履行緩刑附條件之情事，告訴人尚
    得依上開規定，以原判決宣告之緩刑附條件作為民事強制執
    行之名義，附此敘明。
六、依刑事訴訟法第220條，裁定如主文。
中　　華　　民　　國　　111 　年　　9 　　月　　14　　日
            刑事第六庭      法  官 李冠儀
以上正本證明與原本無異。
如不服本裁定，應於收受送達後5 日內向本院提出抗告狀。
中　　華　　民　　國　　111 　年　　9 　　月　　14　　日
 　　　　　　　　　　　　          書記官　顏宗貝